臺灣高等法院刑事判決　　　　　　　　95年度上訴字第3872號
　　上　訴　人　臺灣桃園地方法院檢察署檢察官
　　上　訴　人
　　即　被　告　甲○○
　　選任辯護人　陳傳中律師
　　　　　　　　張信陽律師
上列上訴人等因被告違反槍砲彈藥刀械管制條例等案件，不服臺
灣桃園地方法院95年度訴字第379號，中華民國95年8月23日第一
審判決（起訴案號：臺灣桃園地方法院檢察署94年度偵字第3774
號），提起上訴，本院判決如下：
    主  文
上訴駁回。
    事  實
一、甲○○基於重利之犯意，於民國（下同）93年9月間，在乙
    ○○所開設，位於桃園縣平鎮市○○街283號「合歡汽車美
    容廠」內，乘乙○○需款孔急之際，以每10日1期，每期利
    息新台幣（下同）2萬元，相當於月息30分之利率，並預扣
    第一期2萬元之利息後，貸予乙○○20 萬元（實拿18萬元）
    ，而取得與原本顯不相當之重利。
二、甲○○又另行起意，明知友人「簡志成」（已死亡）所持有
    ，由不詳之人以仿BERETTA廠M9 型半自動手槍製造之玩具手
    槍換裝土造金屬槍管，可擊發子彈，具有殺傷力之改造手槍
    1 把（含彈匣1個），及可擊發具有殺傷力之土造子彈2發，
    均係槍砲彈藥刀械管制條例列管之違禁物，不得無故持有，
    竟仍基於持有上開改造手槍、土造子彈之犯意，於94年1 月
    間某日，在桃園縣桃園市○○路，自「簡志成」處受贈上開
    改造手槍、土造子彈，並自即日起至94 年2月17日止，將該
    改造手槍、土造子彈藏放在其位於桃園縣中壢市○○街 134
    號住處之後方草叢內，而非法持有之。嗣因乙○○遲未還款
    ，甲○○乃於94 年2月17日晚間10時許，持上揭改造手槍、
    土造子彈，央請不知情之曾憲韋帶領，前往乙○○位於桃園
    縣觀音鄉○○路○段752號之住處，向乙○○索討上開債務。
    雙方一言不合，進而發生拉扯，在拉扯中甲○○持有之槍枝
    不慎走火，流彈傷及乙○○背部，致乙○○受有背部穿刺傷
    1x5 公分之傷害（過失傷害部分未據告訴），甲○○見狀，
    乃先行逃離現場，稍後經警據報到場處理，在現場查扣彈殼
    2顆、底火皿1個。嗣甲○○自知難以逃脫，遂於94 年2月19
    日上午10時20分許，自行前往桃園縣政府警察局八德分局投
    案，並交出上開改造手槍一把（含彈匣1 個，槍枝管制編號
    0000000000號）。
三、案經桃園縣政府警察局大園分局移送臺灣桃園地方法院檢察
    署檢察官偵查起訴。
    理  由
一、證據能力之說明：
（一）按被告以外之人於審判外之言詞或書面陳述，除法律有規
      定者外，不得作為證據。被告以外之人於偵查中向檢察官
      所為之陳述，除顯有不可信之情況者外，得為證據。被告
      以外之人於審判外之陳述，雖不符前4 條之規定，而經當
      事人於審判程序同意作為證據，法院審酌該言詞陳述或書
      面陳述作成時之情況，認為適當者，亦得為證據。刑事訴
      訟法第159條第1項、第159條之1第2項、第159條之5第1項
      分別定有明文。
（二）查證人乙○○、曾憲章、徐玉英於偵查中之陳述，雖屬被
      告以外之人在審判外所為之陳述，然並無顯不可信之情況
      ，依刑事訴訟法第159條之1 第2項規定，證人乙○○等人
      於偵查中之陳述有證據能力。
（三）上訴人即被告甲○○已具狀對乙○○、曾憲章、徐玉英等
      人於警詢中陳述之供述證據，以及內政部警政署刑事警察
      局槍彈鑑定書等非供述證據之證據能力表示無意見而同意
      作為證據（見被告96年3月6日刑事答辯狀），本院審酌上
      開證據並非違法取得，且作成時並無不適當之情況，依刑
      事訴訟法第159條之1第1 項規定，上開證據依法亦有證據
      能力。
二、訊據被告坦承上揭貸放重利、非法持有改造手槍、土造子彈
    等犯行不諱，核與證人乙○○、曾憲韋、目擊證人徐玉英在
    警詢中指述之情節相符。再者，扣案之手槍1把、彈殼2顆經
    內政部警政署刑事警察局鑑定結果，認手槍係以仿 BERETTA
    廠M9型半自動手槍製造之玩具手槍換裝土造金屬槍管而成之
    改造手槍，機械性能良好，可擊發適用子彈，具有殺傷力，
    彈殼2顆均係已擊發之土造金屬彈殼，有該局94 年4月8日刑
    鑑字第0940027760 號槍彈鑑定書1份附卷可稽，而由上開擊
    發子彈後之剩餘彈殼可知，原先之成品土造子彈均能擊發，
    且擊發後使乙○○之背部受傷，足見該2 發土造子彈在被告
    持有時，均係具有殺傷力之土造子彈無疑。此外，並有槍擊
    現場之照片9張、乙○○簽發之本票1 張及其診斷證明書1份
    附卷，改造手槍1 把、已擊發之彈殼2顆、底火皿1個扣案可
    資佐證。足徵被告前揭任意性之自白與事實相符，堪予採信
    。本件事證明確，被告犯行均堪認定，應依法論科。
三、至被告於本院審理時雖辯稱：伊是自首云云。按自首以對於
    未發覺之罪投案而受裁判為要件，如案件已發覺，則被告縱
    有投案陳述自己犯罪之事實，亦祇可謂為自白，不能認為自
    首（最高法院84年度台上字第5553號判決意旨參照）。查被
    告係於94 年2月17日晚間10時許，因其所持之改造手槍不慎
    走火故流彈傷及乙○○背部，經報警後，警方於94 年2月19
    日凌晨1時10 分至45分許提供被告之口卡經乙○○指認持槍
    者確為被告無訛（見偵查卷第21頁、第22頁），是被告之犯
    罪既經警方發覺，縱使被告嗣後於94 年2月19日上午10時20
    分許，自行前往桃園縣政府警察局八德分局投案，並交出改
    造手槍一把，揆諸上開最高法院裁判要旨，即不得主張有自
    首之情，而得以邀減刑之寬典。
四、新舊法之比較適用：
（一）按刑法第2條第1項比較裁判時法或行為時法何者有利於行
      為人，應就與罪刑有關之一切情形，全部加以比較，依綜
      合判斷之結果，為整體之適用，不得割裂事項而分別適用
      裁判時或行為時法中個別有利之條文，始能符合法律修正
      及上開條項所定原則從新例外從輕之旨，最高法院著有87
      年度台上字第2476號判決意旨可供參照。
（二）次查，被告行為後，刑法部分條文於94年2月2日修正公布
      ，罰金罰鍰提高標準條例亦隨之於95 年5月17日修正公布
      ，上開二項修正條文均於95年7月1日起施行，修正後刑法
      第2條第1項對新舊法之比較，規定：「行為後法律有變更
      者，適用行為時之法律，但行為後之法律有利於行為人者
      ，適用最有利於行為人之法律」，此係規範行為人行為後
      法律變更所生新舊法律比較適用之準據法，本身並無比較
      新舊法之問題。而關於因修正罰金之貨幣單位及提高數額
      之標準，所衍生本案罰金刑之法定上限、法定下限；易科
      罰金之折算標準；易服勞役之折算標準；數罪併罰等事項
      ，均有變更。
（三）經比較新舊刑法及相關規定結果，本案如適用修正前之刑
      法及其相關規定，被告係犯行為時刑法第344 條之普通重
      利罪、槍砲彈藥刀械管制條例第8條第4項非法持有改造手
      槍罪，及同條例第12 條第4項之非法持有子彈罪。上開三
      罪之法定本刑分別為「1 年以下有期徒刑、拘役或科或併
      科10銀元以上1萬銀元以下罰金（相當於新台幣30 元以上
      3萬元以下罰金）」、「3年以上10年以下有期徒刑、併科
      1銀元以上（相當於新台幣3 元以上）新台幣7百萬元以下
      罰金」、「5年以下有期徒刑，併科1銀元以上（相當於新
      台幣3元以上）新台幣3百萬元以下罰金」，所犯非法持有
      改造手槍罪與非法持有子彈罪二罪間係想像競合犯，應依
      修正前刑法第55條規定，從一重之非法持有改造手槍罪處
      斷，拘役部分如易科罰金，罰金部分如易服勞役，均得以
      100銀元以上300銀元以下（相當於新台幣300元以上900元
      以下）折算1 日；如適用修正後之刑法及其相關規定，被
      告係犯修正後刑法第344 條之普通重利罪、槍砲彈藥刀械
      管制條例第8條第4項非法持有改造手槍罪，及同條例第12
      條第4 項之非法持有子彈罪。上開三罪之法定本刑分別為
      「1年以下有期徒刑、拘役或科或併科新台幣1 千元以上3
      萬元以下罰金」、「3年以上10 年以下有期徒刑、併科新
      臺幣1千元以上7百萬元以下罰金」、「5 年以下有期徒刑
      ，併科新臺幣1千元以上3百萬元以下罰金」，所犯非法持
      有改造手槍罪與非法持有子彈罪二罪間係想像競合犯，應
      依修正後刑法第55條規定，從一重之非法持有改造手槍罪
      處斷，惟所處刑期不得輕於上揭非法持有子彈罪之法定最
      輕本刑，拘役部分如易科罰金，罰金部分如易服勞役，均
      得以新臺幣1千元、2千元或3千元折算1日。
（四）參酌前引最高法院裁判意旨，為綜合比較結果，應以修正
      前之法律規定，對被告較為有利，依刑法第2條第1項前段
      規定，應適用修正前法律之規定。
五、核被告所為，係犯行為時刑法第344條之普通重利罪，及行
    為時槍砲彈藥刀械管制條例第8條第4項之非法持有改造手槍
    罪、同條例第12 條第4項之非法持有子彈罪。被告雖同時持
    有2 顆土造子彈，惟僅侵害一個社會安全法益，僅包括的論
    以一個非法持有子彈罪，即為已足。被告同時持有改造手槍
    、土造子彈，係一行為同時觸犯非法持有改造手槍、非法持
    有子彈二罪名之想像競合犯，應依刑法第55條規定，從一重
    之非法持有改造手槍罪處斷。被告所犯非法持有改造手槍罪
    與普通重利罪二罪間，方法不同，行為互異，係分別起意，
    應分論併罰。起訴書中雖未敘及被告非法持有子彈部分之犯
    行，惟該部分犯行與被告持有前揭改造手槍之犯行間，具有
    想像競合犯之裁判上一罪關係，為起訴效力所及，基於審判
    不可分之原則，本院自應併予審究。
六、原審以本件事證明確，適用刑事訴訟法第299條第1項前段，
    槍砲彈藥刀械管制條例第8條第4項、第12條第4項，刑法第2
    條第1項前段，刑法第11條前段、修正前第344條、第55條、
    修正前第41條第1項前段、修正前第42條第2項、第38 條第1
    項第1款，罰金罰鍰提高標準條例第1條前段，修正前罰金罰
    鍰提高標準條例第2 條，現行法規所定貨幣單位折算新臺幣
    條例第2 條，審酌被告以重利盤剝被害人，其目的不外藉此
    牟取高利，其犯罪之動機、手段，均無可取，而被害人向被
    告借款後，因無力支付利息，兼之利上滾利結果，從此受被
    告需索，永無寧日，又具有殺傷力之改造手槍、子彈均屬高
    危險之管制物品，持有者輕則在外逞兇鬥狠，重則在外殺人
    越貨，造成他人死傷，對社會造成之潛在危害不低，被告持
    有改造手槍、土造子彈之數量，及被告犯後坦承全部犯行，
    態度良好等一切情狀，就重利之部分量處被告拘役40日；就
    未經許可持有可發射子彈具有殺傷力之改造手槍部分，量處
    被告有期徒刑3年4月，併科罰金新台幣5 萬元，並諭知拘役
    如易科罰金，罰金如易服勞役之折算標準，以示懲儆。復敘
    明扣案之改造手槍1把（含彈匣1個，槍枝管制編號00000000
    00）係違禁物，應依刑法第38條第1項第1款規定沒收。扣案
    之彈殼已失其殺傷力，扣案之底火皿亦無法證明為違禁物，
    均不予沒收。至乙○○簽發之本票一張，雖屬被告所有，且
    係其犯普通重利罪所得之物，惟係證明被告與乙○○間債權
    之物，亦不予沒收。其認事、用法均無不合，量刑亦屬適當
    ，檢察官上訴意旨認原審量刑過輕；被告上訴意旨主張原審
    量刑過重，指摘原判決不當，均無理由，應予駁回。
據上論斷，應依刑事訴訟法第368條，判決如主文。
本案經檢察官侯千姬到庭執行職務。
中　　華　　民　　國　　96　　年　　4 　　月　　25　　日
                　刑事第十庭　審判長法　官　楊炳禎
                                    法　官　李春地
                                　　法　官　陳博志
以上正本證明與原本無異。
重利部分不得上訴。
槍砲部分如不服本判決，應於收受送達後十日內向本院提出上訴
書狀，其未敘述上訴之理由者並得於提起上訴後十日內向本院補
提理由書（均須按他造當事人之人數附繕本）。
                                　　書記官　邵淑津
中　　華　　民　　國　　96　　年　　4 　　月　　25　　日
附錄：本案論罪科刑法條全文
刑法第344條
乘他人急迫、輕率或無經驗貸以金錢或其他物品，而取得與原本
顯不相當之重利者，處1年以下有期徒刑、拘役或科或併科1千元
以下罰金。
槍砲彈藥刀械管制條例第8條
未經許可，製造、販賣或運輸鋼筆槍、瓦斯槍、麻醉槍、獵槍、
空氣槍或第4 條第1 項第1 款所定其他可發射金屬或子彈具有殺
傷力之各式槍砲者，處無期徒刑或5 年以上有期徒刑，併科新臺
幣1 千萬元以下罰金。
未經許可，轉讓、出租或出借前項所列槍枝者，處5年以上有期
徒刑，併科新臺幣1千萬元以下罰金。
意圖供自己或他人犯罪之用，而犯前二項之罪者，處無期徒刑或
7年以上有期徒刑，併科新臺幣1千萬元以下罰金。
未經許可，持有、寄藏或意圖販賣而陳列第1項所列槍枝者，處3
年以上10年以下有期徒刑，併科新臺幣700萬元以下罰金。
第1項至第 3 項之未遂犯罰之。
槍砲彈藥刀械管制條例第12條
未經許可，製造、販賣或運輸子彈者，處1年以上7年以下有期徒
刑，併科新台幣500萬元以下罰金。
未經許可，轉讓、出租或出借子彈者，處6月以上5年以下有期徒
刑，併科新台幣300萬元以下罰金。
意圖供自己或他人犯罪之用，而犯前二項之罪者，處3年以上10
年以下有期徒刑，併科新台幣700萬元以下罰金。
未經許可，持有、寄藏或意圖販賣而陳列子彈者，處5年以下有
期徒刑，併科新台幣 300 萬元以下罰金。
第1項至第3項之未遂犯罰之。
